臺灣高等法院刑事判決　　　　　　　　　　　　　　九十三年度交上訴字第一五號
　　上　訴　人　臺灣臺北地方法院檢察署檢察官
　　被　　　告　甲○○
右上訴人因被告公共危險案件，不服臺灣臺北地方法院九十一年度交訴字第七五號，
中華民國九十二年十一月二十八日第一審判決（起訴案號：臺灣臺北地方法院檢察署
九十一年度偵字第六九六○號），提起上訴，本院判決如左：
    主  文
上訴駁回。
    理  由
一、公訴意旨略以：被告甲○○（簡稱被告）於民國（下同）九十年九月七日二十二
    時十分許，駕駛車號Ｕ二─二○七二號自用小客車，沿臺北市中正區○○○路由
    北往南方向行駛，途經同路與凱達格蘭大道口時，本應注意兩車併行之間隔，並
    隨時採取必要之安全措施，而當時為晴朗、夜間有照明之夜晚，該處為乾燥、無
    缺陷、無障礙物之柏油路面，尚無不能注意之情事，竟疏於注意乙○○騎乘車號
    ＡＺＷ─○一一號重型機車與其同方向併行行駛，而未保持隨時可採取必要安全
    措施之間隔，即貿然右轉，其車右側車頭遂撞及前開機車左側車身，致使乙○○
    人車倒地，並受有多處擦傷之傷害（傷害部分業據撤回告訴），被告駕車肇事致
    乙○○受傷後，詎逕自加速逃逸，因認被告涉犯刑法第一百八十五條之四駕駛動
    力交通工具肇事，致人傷而逃逸罪嫌等語。
二、按犯罪事實應依證據認定之，無證據不得認定犯罪事實，刑事訴訟法第一百五十
    四條第二項定有明文。又事實之認定，應憑證據，如未能發現相當證據，或證據
    不足以證明，自不能以推測或擬制之方法，為裁判基礎，最高法院四十年台上字
    第八六號判例可資參照。訊據被告固不否認其於九十年九月七日二十二時十分許
    ，駕駛右開自小客車延台北市○○○路由北往南方向行駛，並經過凱達格蘭大道
    口等情，惟堅決否認有何肇事逃逸之犯行，辯稱：車子是伊朋友蔡宗翰所有，伊
    當日駕駛該車經過時沒感覺有撞到人，車上也沒有擦痕，伊沒有開車撞到人等語
    。
三、公訴人認被告涉犯右開罪嫌，無非以證人乙○○、吳宗鴻之證述，臺北市○○道
    路交通事故現場圖、補充資料表、談話紀錄表、調查報告表、車損照片、臺大醫
    院診斷證明書等，為其主要論據。
四、經查，被告於原審訊問時供稱：伊於九十年九月七日晚上十點左右確實曾駕駛證
    人蔡宗翰所有之車號Ｕ二─二○七二號自用小客車行駛於臺北市區。伊係由從大
    安公園附近海產店出發，至開南商工接三位朋友後，再回到原來的海產店。伊對
    附近的路不大熟，經過問路才找到。回程時經過一個蠻大的圓環，看到中正紀念
    堂在右手邊等語（參原審卷第五九頁至第六四頁），核諸被告上開供述之地理位
    置，被告自大安公園出發，至濟南路接三位朋友後，左近之圓環僅有中山南路、
    凱達格蘭大道交岔口之圓環，佐以被告自承回程時中正紀念堂在其右手邊，則被
    告回程之可能行向，應係直行濟南路再左轉中山南路，並於經過前述圓環後，經
    信義路回到大安公園附近。又本件車禍發生時，跟隨在證人即與被告發生車禍之
    乙○○後方之吳宗鴻曾明確記下Ｕ二─二○七二號之車號，並於原審結證稱該車
    為裕隆ＣＥＦＩＲＯ車型、白色等語（參同上卷第五一頁、第五二頁），與被告
    所駕駛之自用小客車廠牌、顏色均屬相同，並有車主陳建洲車籍作業系統—查詢
    認可資料在卷可參（參偵查卷第二一頁），堪認九十年九月七日二十二時十分許
    與乙○○發生車禍之自用小客車，確為被告所駕駛無誤。惟查：（一）、證人乙
    ○○就車禍之經過，於原審結證稱：「（問：九十年九月七日二十二時十分許是
    否曾經發生車禍，請詳述當時情形？）當時情況跟友人吳宗鴻一起回家，我們各
    騎一部機車，吳宗鴻在我後面，行經中山南路跟凱達格蘭大道路口，我們是從中
    山北路往羅斯福路方向，在還沒有經過凱達格蘭大道，中山南路底的機車彎道我
    忽然左後方被撞到，我整個人車一起滑向凱達格蘭大道‧‧‧（該車撞到後）沒
    有（停下來），就直接開走‧‧‧「（問：汽車停頓多久？）有稍微頓一下，因
    為前面有塞住，應該是塞車塞住他而不是停下來看我」等語（參原審卷第四八頁
    至第五○頁）；又證人吳宗鴻於原審則結證稱：「（問：九十年九月七日二十二
    時十分許是否曾經發生車禍，請詳述當時情形？）有，當時在凱達格蘭大道圓環
    那裡，我跟乙○○沿中山南路騎機車往南行駛，一人一部，我在後面，那時，行
    駛到機車彎時，還沒到凱達格蘭大道，發生車禍，我看到的是那臺汽車他可能本
    來想右轉，往右切了一下，汽車右側不是很確定的地方擦到乙○○機車左側，乙
    ○○就倒了滑出去，那部汽車沒有停下來，沿羅斯福路的方向開走」、「（問：
    撞擊或跌倒聲音很大嗎？）算是有聲音，就是摩擦聲音，有滑了一下」、「（問
    ：白色汽車撞到乙○○後，有沒有停下來？）有減速沒有停車」、「（問：該汽
    車跟機車的擦撞點在哪裡？）汽車是右側，我忘記是前門或是後門，就是右邊，
    機車是左側」等語（參同上卷第五一頁、第五三頁、第五四頁），另參諸卷附車
    損照片所示，證人乙○○所騎乘之機車左側並無明顯損壞痕跡等情，堪認本件車
    禍發生時，被告車與乙○○車僅係相互擦到、而非直接碰撞。另參以上開證人乙
    ○○證稱發生車禍後，被告所駕駛之自用小客車因塞車而稍作停頓等情，亦應認
    案發現場附近尚有其他車輛行進，則被告於兩車相擦到之際，是否能為被告所察
    覺並進而判斷發生車禍，尚有疑問；（二）、證人乙○○雖稱被告於車禍後稍有
    停頓，惟亦證稱應該是因為塞車的緣故，而不是停下來看已經倒地之證人乙○○
    ，自不能以被告於車禍後曾稍作停頓之事實，佐證被告有肇事逃逸之主觀犯意。
    又依被告以及上開證人之證詞，乙○○之機車於遭被告所駕駛之自用小客車側面
    擦撞後，係向右前方滑出，而被告所駕駛之自用小客車則繼續沿著中山南路、凱
    達格蘭大道之圓環而轉彎，倒地之機車恰在被告所駕駛之自用小客車右後方之視
    覺死角處，難為被告所察覺，被告辯稱不知與人發生車禍等語，尚非無據。另觀
    諸證人乙○○、吳宗鴻之上開證詞，亦無從證明被告確已明知本件車禍發生、而
    仍決意由現場逃逸，被告是否駕車肇事逃逸尚存有合理懷疑，無法逕為不利被告
    之認定；（三）、卷附臺北市○○道路交通事故現場圖、補充資料表、談話紀錄
    表、調查報告表、車損照片、臺大醫院診斷證明書等，充其量僅能證明被告確於
    公訴人所指之時地與證人乙○○發生車禍，而不能證明被告有明知肇事且致人受
    傷而逃逸之犯行。綜上各點，公訴人所舉事證，尚不能證明被告有肇事逃逸之犯
    行，此外，復查無其他積極證據足資證明被告有何公訴人所指之犯行，本件當屬
    不能證明被告犯罪。
五、原審以不能證明被告犯罪，而為無罪判決之諭知，核無不合。公訴人提起本件上
    訴，上訴意旨以：由被告於原審所自承對臺北市之路不熟，並且需要停車問路，
    另參諸證人蔡宗翰證稱：被告當日接人比較久等語，堪認被告當日於行車之際，
    因為不熟悉行車路線，而將部分之注意力分散於找路；又參酌吳宗鴻於原審所證
    ：伊與乙○○沿中山南路往南行駛至「機車彎」，那輛車先係往右切了一下，汽
    車右側碰撞乙○○機車左側，乙○○就「倒了」、「滑出去」，並往羅斯福路方
    向走各情，以及被告當時原應沿信義路返回大安公園海產店，足認被告於行經肇
    事地點之際，先係幾乎誤闖（中山南路往南欲右轉）凱達格蘭大道，同時發生車
    禍，繼而誤往羅斯福路方向行駛（未繼續沿圓環繞行至信義路前行），顯見被告
    當時之注意力係在找尋返回大安公園海產店之路徑，以致疏未注意車前狀況、兩
    車併行距離，而於幾乎誤闖凱達格蘭大道之際，與證人乙○○之機車碰撞，發生
    車禍。審酌證人乙○○、吳宗鴻所證，被告汽車之右側車身與證人乙○○之機車
    左側碰撞發生車禍後，證人乙○○隨即連車帶人倒下、滑行達十餘公尺，益證碰
    撞之力道非輕，被告豈有不知發生車禍之理（由後方接近、併行、並於右轉之際
    ，右側車身與人發生碰撞）？再衡諸常情，騎乘機車，俗稱「肉包鐵」之機車騎
    士，經此碰撞，豈有不摔倒受傷之理？則被告於發生車禍後，竟並未停車救護處
    理，反而繼續沿中山南路往羅斯福路行駛，其主觀上即有肇事致人死傷逃逸之犯
    意。原審未及細繹本案車禍之發生係肇因於被告注意力分散（分神於找路），未
    注意車前狀況、兩車併行距離所致，且車禍碰撞力道猛烈，足使乙○○摔倒滑行
    十餘公尺各情，僅以乙○○、吳宗鴻無法確切指證本件車禍兩車之撞擊點，認車
    禍碰撞輕微，並以發生車禍之際現場有其他車輛，雜音蓋過機車倒地摩擦聲、倒
    地之機車恰在被告所駕駛之自用小客車右後方之視覺死角處各節，認定難期被告
    本於聽覺、視覺，判斷已經發生車禍等語，執以指摘原判決不當。惟觀乎上訴意
    旨，其部分重點在於被告就本件車禍是否具有過失，惟此部分因告訴人撤回告訴
    並未在起訴範圍，究與本件被告是否肇事逃逸無涉。至於公訴人其餘上訴意旨，
    業經原審予以斟酌，並於理由中說明，公訴人並未進一步提出積極事證以實其說
    ，要屬臆測，揆之首揭說明，其上訴為無理由，應予駁回。
據上論斷，應依刑事訴訟法第三百六十八條，判決如主文。
本案經檢察官鄭富銘到庭執行職務。
中　　　華　　　民　　　國　　九十三　　年　　　四　　　月　　 十五 　　日
                              臺灣高等法院刑事第二十庭
                                  審判長法  官  洪  政  雄
                                        法  官  李  春  地
                                        法  官  鄧  振  球
右正本證明與原本無異。
如不服本判決，應於收受送達後十日內向本院提出上訴書狀，其未敘述上訴之理由者
並得於提起上訴後十日內向本院補提理由書（均須按他造當事人之人數附繕本）。
                                        書記官  洪  秋  帆
中　　　華　　　民　　　國　　九十三　　年　　　四　　　月　　二十一　　日
